【裁判字號】    99,台上,5048
【裁判日期】    990812
【裁判案由】    常業贓物
【裁判全文】
最高法院刑事判決            九十九年度台上字第五０四八號
上  訴  人  甲○○
            乙○○原姓名賴達.
上列上訴人等因常業贓物案件，不服台灣高等法院高雄分院中華
民國九十七年十二月四日第二審判決（九十七年度上訴字第一三
三四號，起訴案號：台灣高雄地方法院檢察署九十三年度偵字第
一三七三九、一三七四０號），提起上訴，本院判決如下：
    主  文
原判決撤銷，發回台灣高等法院高雄分院。
    理  由
原判決認定上訴人甲○○、乙○○（原姓名賴達為）有其事實欄
所載犯行，因而撤銷第一審之科刑判決，改判論甲○○、乙○○
共同犯常業贓物罪，甲○○處有期徒刑壹年捌月，減為有期徒刑
拾月；乙○○處有期徒刑貳年，減為有期徒刑壹年；固非無見。
惟查：（一）、檢察官就被告之全部犯罪事實以實質上或裁判上
一罪起訴者，因其刑罰權單一，在審判上為一不可分割之單一訴
訟客體，法院自應就全部犯罪事實予以合一審判，以一判決終結
之，如僅就其中一部分加以審認，而置其他部分於不論，即屬刑
事訴訟法第三百七十九條第十二款所稱「已受請求之事項未予判
決」之違法；此與可分之數罪如有漏判，仍可補判之情形，迥然
有別。本件依起訴書犯罪事實欄記載：甲○○、乙○○係兄弟，
均為二手軍品商人，共同基於犯意之聯絡，多次向顏銘洲、朱崇
明購買軍品、零件等贓物，實際交易次數及金額難以估計，甲○
○、乙○○均以之為常業，並於「跳蚤市場」及拍賣網站轉售牟
利。嗣於甲○○、乙○○在高雄市○○路共同經營之「十全跳蚤
市場」及其屏東縣屏東市古松西巷一二二號住所搜索，扣得如其
附表編號236至268所示之物（即如第一審判決附表一），因認甲
○○、乙○○均觸犯刑法第三百五十條常業贓物罪嫌。檢察官於
審理中復補充提出175項查獲物品清單（ 即如第一審判決附表二
）。原審審理結果，認第一審判決附表一編號8、10、11、14、1
8、23至25、30、33（即如原判決附表一 ）、第一審判決附表二
編號32、35、37至40、44至54、57至81、83、84、86至88、91至
99、10 1至116、119至123、126、129、132至140、144至161、1
64、165、173、174（即如原判決附表二 ）所示之物，均屬本件
甲○○、乙○○故買之贓物，予以論罪科刑。惟原判決附表一、
二所示以外之物，而為檢察官起訴或追加認係故買之贓物，是否
成立犯罪，或應不另為無罪之諭知，均未置一詞，難謂無已受請
求之事項未予判決之違背法令。（二）、共同正犯之成立，以有
犯意之聯絡與行為之分擔為要件，而此項要件，除應於事實欄內
詳加記載外，並應於理由內逐一說明其認定此項事實所憑之證據
，方足資為論罪科刑之根據。原判決事實認定甲○○、乙○○共
同基於故買贓物之常業犯意聯絡，自民國九十一年十月間某日起
向顏銘洲、九十三年三月間某日起向朱崇明，多次購買其等盜賣
之軍品（均非槍砲彈藥刀械管制條例所管制之物品），至九十三
年六月間某日止，交易金額計約新台幣（下同）三十五至四十五
萬元，復將所購得之贓物在高雄市○○路「十全跳蚤市場」及透
過不知情友人在拍賣網站轉售牟利，而以之為常業（見原判決第
二頁第三至九行）。理由說明二人所為，均係犯修正前刑法第三
百五十條之常業贓物罪。甲○○與乙○○間，有犯意聯絡及行為
分擔，均應論以共同正犯（見原判決第六頁第三至五行）。惟乙
○○於法務部調查局高雄縣調查站（下稱調查站）稱：「我曾向
顏銘洲購買過兵工軍品，我哥甲○○則向顏銘洲購買有關軍用車
輛之器材及零件，朱崇明則賣給我哥哥軍用車輛之維修工具及零
件器材」、「我交付予顏銘洲之軍品交易總額約在十五萬元至二
十萬元，我哥哥甲○○交付予顏銘洲之軍品交易總額也約在十五
萬元至二十萬元左右」（見九十三年度偵字第一三七三九號B3卷
第四、六頁）、於偵查中供稱：「我與我兄雖一起做，但各買各
的」等語（見九十三年度偵字第一三七三九號B3卷第二一三頁）
。同案被告朱崇明於調查站供稱: 「（問：你何時得知甲○○有
在做軍品販賣？）九十一年底，我曾到十全跳蚤市○○街，遇到
甲○○在市場內擺攤」、「（問：你是否知道乙○○在網路上設
有網站提供軍服軍品買賣？）我不知道乙○○有無在網路上設有
網站提供軍服軍品買賣」（見九十三年度偵字第一三七四０號B4
卷第三頁），於偵查中稱：「我都是賣給甲○○，也都是甲○○
聯絡」等語（見九十三年度偵字第一三七四０號B4卷第二四頁）
。如果無訛，甲○○與乙○○雖均從事販賣二手軍用物品，然似
各自經營。原判決未敘明甲○○與乙○○就所犯常業贓物犯行有
何意思聯絡及事前合謀之理由及依據，遽認甲○○與乙○○共同
犯常業贓物罪，亦有理由不備之可議。以上或為上訴意旨所指摘
，或係本院得依職權調查之事項，應認有撤銷原判決發回更審之
原因。
據上論結，應依刑事訴訟法第三百九十七條、第四百零一條，判
決如主文。
中    華    民    國  九十九  年    八    月   十二   日
                      最高法院刑事第八庭
                          審判長法官  洪  文  章
                                法官  王  居  財
                                法官  郭  毓  洲
                                法官  黃  梅  月
                                法官  邱  同  印
本件正本證明與原本無異
                                      書  記  官
中    華    民    國  九十九  年    八    月   十三    日
                                                   d

司法院資訊處製作；財團法人民間司法改革基金會備份。
